臺灣高等法院高雄分院刑事判決　　　　100年度上訴字第436號
上　訴　人　臺灣高雄地方法院檢察署檢察官
被　　　告　楊家逢
選任辯護人　劉新安律師
上列上訴人因被告違反毒品危害防制條例案件，不服臺灣高雄地
方法院99年度訴字第1090號中華民國99年11月26日第一審判決（
起訴案號：臺灣高雄地方法院檢察署98年度偵字第24221 號、第
29857號），提起上訴，本院判決如下：
    主  文
原判決關於98年1 月19日販賣第二級毒品無罪部分撤銷。
楊家逢犯販賣第二級毒品罪，累犯，處有期徒刑柒年陸月。未扣
案之販毒所得新臺幣捌萬元沒收，如全部或一部不能沒收時，以
其財產抵償之。
其他上訴駁回。
    事  實
一、楊家逢前犯竊盜罪，經本院於95年8 月7 日以95年上訴字第
    313 號判處有期徒刑1 年確定。嗣因減刑減為有期徒刑6 月
    ，並於96年8 月14日易科罰金執行完畢，仍不知悔改，又意
    圖營利，基於販賣第二級毒品甲基安非他命之犯意，於98年
    1 月19日18時42分34秒許，由張美麗持用之0000000000號行
    動電話與楊家逢持用之0000000000號行動電話連繫，欲購買
    甲基安非他命，雙方約定交貨價金地點之後，楊家逢遂於同
    日19時許，在高雄市○○區○○路555 號5 樓之7 ，以8 萬
    元之價格，販賣1 兩甲基安非他命予張美麗，而完成交易。
    嗣經警循線查獲。
二、案經高雄市政府警察局移送臺灣高雄地方法院檢察署檢察官
    偵查起訴。
    理  由
壹、有罪部分：
甲、程序部分：
一、證人張美麗於警詢中之陳述與原審審判中之陳述不符，惟證
    人張美麗警詢中之陳述，未受人情之干擾，所述較近真實，
    具有較可信之特別情況，且為證明被告犯罪事實存否所必要
    者，依刑事訴訟法第159 條之2 規定，自有證據能力，得為
    證據。
二、另按「有偵查犯罪職權之公務員，依通訊保障及監察法規定
    聲請核發通訊監察書所監聽之錄音內容，為實施刑事訴訟程
    式之公務員依法定程式取得之證據。而依該通訊監察錄音所
    作成之譯文，乃監察錄音內容所顯示之派生證據。倘當事人
    爭執譯文內容之同一性或真實性，法院固應依刑事訴訟法規
    定勘驗該監聽錄音踐行調查證據程式，以確保監察錄音內容
    與譯文之真實、同一性。若當事人於法院依法踐行調查證據
    ，對該譯文並無爭執，該監察錄音之譯文即與播放錄音有同
    值之證據能力。」（最高法院民國99年度台上字第3492號判
    決參照）。經查，卷附之通訊監察譯文（98年度偵字第2422
    1 號卷第23頁至第73頁）之證據能力，均為檢察官、被告及
    辯護人所不爭執，上揭通訊監察譯文經於審判中提示予被告
    ，被告及辯護人均無爭執同一性、真實性及任意性，是卷附
    之通訊監察譯文，本院審酌上情，應認上揭通訊監察譯文具
    有證據能力。
三、本判決以下所引用之傳聞證據，被告及辯護人於本院審理時
    ，均表示沒有意見，且未於言詞辯論終結前聲明異議，本院
    審酌上開傳聞證據作成時，並無不法之情事，認為適當，依
    刑事訴訟法第159 條之5 第2 項規定，自有證據能力，均得
    為證據。
乙、實體部分：
一、訊據被告楊家逢（下稱被告）矢口否認有販賣第二級毒品之
    犯行，辯稱：我只有與張美麗交換毒品使用，並無販賣甲基
    安非他命予張美麗之情事云云。惟查：
  (一)證人張美麗於警詢中證稱：我是向被告（綽號阿明，經指認
    為被告）購買甲基安非他命的，我每次購買1 兩，金額新臺
    幣8 萬元，每次我都是以他拿給我的電話與其連絡，問好價
    錢後，同意時就叫他拿過來，看我當時人在哪裡，就約到哪
    裡交易，都是由被告開車送過來給我等語，而其於原審時改
    稱：98年1 月間，我有施用甲基安非他命，是透過被告向他
    朋友購買，並不是直接向被告購買，購買過1 次1 兩8 萬元
    ，當時我有施用毒品，不清楚是何人交付給我的，並不知道
    被告朋友的名字，確切時間我忘記了等語，顯見證人張美麗
    前於警詢時指證係向被告購買甲基安非他命，但於原審審理
    時翻異前詞，改證稱係透過被告向被告之友人購買，證人張
    美麗所述前後已有不一致之情形，又參以證人張美麗曾於原
    審審理中曾表示請被告暫離庭，且在被告離庭後審判長問其
    究竟以何次陳述為真，其當庭表示：警詢為真，雖其接著稱
    ：但毒品是我請被告向他朋友幫我調的云云，但其對於所述
    被告之友人姓名、聯絡手機詢問被告為何未到，但依卷內通
    聯資料可知，被告與證人張美麗在上揭時間通話後，當天並
    未再有何通話情形，足認被告確實有依約前往南屏路與證人
    張美麗交易，再佐以證人張美麗於警詢所述，其每次都是向
    被告購買1 兩的甲基安非他命，被告同意時就叫被告拿過來
    等語，且其先後於警詢及原審做證時，亦未曾提及被告曾有
    通話結束後未依約前往交易地點，或被告依約至交易地點後
    ，2 人卻未完成買賣之情事。故足認被告與證人張美麗當天
    結束通話後，確實有完成甲基安非他命之交易，至為明確。
  (二)又0000000000號行動電話門號係證人張美麗所使用之事實，
    業據證人張美麗、證人即高雄市政府警察局刑事警察大隊員
    警黃博敏於原審審理中證述明確（詳原審訴字卷第71頁，第
    100 頁背面）。至0000000000號行動電話門號則係由被告所
    使用等情，亦經證人黃博敏於原審審理中證述屬實（詳原審
    訴字卷第100 頁背面）。另被告於98年1 月19日18時42分34
    秒許，曾以所持用之0000000000號行動電話與證人張美麗所
    持用之0000000000號行動電話聯繫，通話內容為：「姐仔，
    我幾點過去？（0000000000、被告）」、「七點（00000000
    00張美麗）」、「七點！那要幾個？（0000000000 、 被告
    ）」、「可能要2 個，你七點過來啦！（0000000000張美麗
    ）」、「好，我知道（0000000000、被告）」等語，並有通
    訊監察書及譯文在卷可參（詳98年度偵字第24221 號卷第56
    頁，原審訴字卷第60頁）。從通話內容觀之，所謂「2 個」
    縱係指甲基安非他命2 兩，但證人張美麗與被告於通話過程
    中，僅表示：『「可能」要2 個』。然依證人張美麗於警詢
    所供：我每次向被告購買甲基安非他命1 兩金額8 萬元等情
    觀之，98年1 月19日張美麗向被告購買應係甲基安非他命1
    兩，金額為8 萬元，如此認定，較有利於被告。次查由證人
    張美麗於警詢及原審審理時均未言及有與被告互換毒品施用
    之情事，愈證被告於98年1 月19日，係販賣甲基安非他命1
    兩，金額8 萬元，至為明顯，被告所辯上情，自非可取。
  (三)又甲基安非他命毒品乃物稀價昂，政府懸為禁令嚴加取締，
    苟其無利可圖，衡情自無甘冒刑事訴追風險而從事買賣毒品
    之理。從而，舉凡有償交易，除有反證其確係另基於某種非
    圖利本意之關係外，通常尚難因無法查悉其販入價格作為是
    否高價賣出之比較，而諉無營利之意思，阻卻販賣犯行之追
    訴，最高法院97年台上字第3995號判決亦同此見解。我國查
    緝販賣毒品執法甚嚴，販賣毒品既係違法行為，當非可公然
    為之，亦無公定價格，且甲基安非他命容易分裝並增減份量
    ，而每次買賣之價量，可能隨時依雙方關係深淺、資力、需
    求量及對行情之認知、來源是否充裕、評估購買者被查獲時
    供出販賣者之可能風險等情形，而異其標準，非可一概而論
    ；販賣之利得，除被告就販賣之價量俱明確供述外，委難察
    得實情，販賣之人從價差或量差中牟利之方式雖異，其意圖
    營利之販賣行為則同一。被告苟非意圖營利，焉有可能甘冒
    重度利責而從事前開販賣第二級毒品之行為，是被告營利販
    賣第二級毒品之意圖，至為明確。
  (四)綜上所述，足見被告所辯上情，無非卸責之詞，不足採信。
    本件事證明確之犯行，堪以認定。
二、被告行為後，毒品危害防制條例業於98年5 月20日修正公布
    ，並於同年11月20日施行，修正後毒品危害防制條例第4 條
    第2 項販賣第二級毒品罪之併科罰金部分，最高度由7 百萬
    元提高為1 千萬元，依刑法第2 條第1 項規定，比較新舊法
    ，應適用修正前毒品危害防制條例第4 條第2 項規定較有利
    於被告。
三、按甲基安非他命係毒品危害防制條例第2 條第2 項第2 款所
    定之第二級毒品，不得持有及販賣。核被告所為，係犯修正
    前毒品危害防制條例第4 條第2 項之販賣第二級毒品罪。又
    被告持有毒品之後，進而販賣，其持有之低度行為，應被販
    賣之高度行為所吸收，不另論罪。又被告前曾犯竊盜罪，經
    本院於95年8 月7 日以95年上訴字第313 號判處有期徒刑1
    年確定。嗣因減刑減為有期徒刑6 月，並於96年8 月14日易
    科罰金執行完畢之事實，有臺灣高等法院被告前案紀錄表在
    卷可稽。其於前案執行完畢後，5 年以內再犯本件有期徒刑
    以上之本罪，為累犯，應依刑法第47條第1 項規定加重其刑
    。惟其法定最高刑度無期徒刑部分，依法不得加重其刑，僅
    就其有期徒刑及罰金刑部分予以加重。
四、原審未予詳查，遽為被告此部分無罪之諭知，自有未合，公
    訴人上訴意旨，執此指摘原審此部分判決不當，為有理由，
    自應由本院將原審此部分判決撤銷改判。審酌被告販賣第二
    級毒品甲基安非他命，嚴重危害社會治安，犯後未能坦承犯
    行，態度非佳，及所犯情節尚非重大等一切情狀，量處如主
    文第2 項所示之刑，以資懲儆。至販毒所得8 萬元，雖未經
    扣案，仍應依毒品危害防制條例第19條第1 項規定宣告沒收
    ，如全部或一部不能沒收時，應以其財產抵償之。另被告使
    用之0000000000號行動電話，被告否認為其所有，亦無從證
    明係被告所有，不予宣告沒收，併此明。
貳、無罪部分：
一、公訴意旨略以：被告楊家逢基於販賣第二級毒品安非他命之
    犯意，於98年5 月23日及6 月16日，在高雄市小港區○○○
    ○街195 號，均以1 兩8 萬元之價格，分別販賣1 兩甲基安
    非他命予高翰元。因認被告涉犯毒品危害防制條例第4 條第
    2 項之販賣第二級毒品罪嫌。
二、按犯罪事實應依證據認定之，無證據不得認定犯罪事實；無
    證據能力、未經合法調查之證據，不得作為判斷之依據；不
    能證明被告犯罪或其行為不罰者，應諭知無罪之判決，刑事
    訴訟法第154 條第2 項、第155 條第2 項、第301 條第1 項
    前段分別定有明文。次按認定不利於被告之事實，須依積極
    證據，苟積極證據不足為不利於被告事實之認定時，即應為
    有利被告之認定（最高法院30年上字第816 號判例參照）。
    又事實之認定，應憑證據，如未能發現相當證據，或證據不
    足以證明，自不能以推測或擬制之方法，為裁判基礎；認定
    犯罪事實，所憑之證據，雖不以直接證據為限，間接證據亦
    包括在內，然無論直接或間接證據，其為訴訟上之證明，須
    於通常一般之人均不致於有所懷疑，而得確信其為真實之程
    度者，始得據之為有罪之認定，倘其證明尚未達到此一程度
    ，而有合理性懷疑之存在時，即無從為有罪之認定（最高法
    院40年台上字第86號、76年台上字第4986號判例參照）。再
    按施用毒品者所稱其向某人買受毒品之指證，不得作為有罪
    判決之唯一證據，仍須調查其他必要之證據，資以補強其指
    證之真實性，始為適法。又關於毒品施用者其所稱向某人購
    買毒品之供述，必須補強證據佐證，係指毒品購買者之供述
    縱使並無瑕疵，仍須補強證據佐證而言，以擔保其供述之真
    實性。該所謂補強證據，必須與該施用毒品者關於相關毒品
    交易之供述，具有相當程度之關連性，因該補強證據之佐證
    ，足使一般人對於施用毒品之供述無合理之懷疑存在，而得
    確信其為真實，始足當之（最高法院96年度台上字第351 號
    判決參照）。
三、公訴人認被告楊家逢涉犯上開販賣第二級毒品罪嫌，係以證
    人高翰元於警詢及偵查中之證述及臺灣高雄地方法院通訊監
    察書及通訊監察譯文等為其論據。訊據被告堅詞否認有何販
    賣第二級毒品之犯行，辯稱：伊並未於上述時地販賣甲基安
    非他命之情事等語。經查：
  (一)證人高翰元先於警詢中陳述：自98年5 月間起，向被告購買
    甲基安非他命5 、6 次，金錢約4,000 至5,000 元之間，交
    易時間大多是在晚上，談妥之後，都係由被告指定交易時間
    、地點，進行交易等語（詳98年度偵字第24221 號卷第102
    頁）。核與其於另案於偵訊時以被告之身分供稱：自5 月份
    起，開始向被告購買甲基安非他命，先跟被告拿毒品，待賣
    出後收到錢，再將錢交付被告，被告知道販賣毒品給伊是要
    拿去轉賣（見98年度偵字第24221 號卷第18頁）等語相符。
    因證人高翰元於警詢、偵訊中僅表示：自98年5 月間起向被
    告購買甲基安非他命等語，但並未具體指出係於98年5 月23
    日、98年6 月16日向被告購買甲基安非他命。則證人高翰元
    是否於上開日期向被告購買甲基安非他命，已非無疑。又證
    人高翰元嗣雖於原審審理時改證稱：98年5 、6 月間有施用
    甲基安非他命，是在屏東台糖量販店那裡跟「萬仔」買的，
    都是用手機聯絡，沒有向被告購買過毒品，和被告是於戒治
    時認識的，還欠被告1 萬3,000 多元（見原審訴字卷第25頁
    至第26頁背面）等語。復又證稱：99年8 月5 日，於製作警
    詢筆錄之前，警察叫我要咬被告，這樣對我比較有利，所以
    伊在警詢及偵訊都說有向被告購買毒品，警察說如果不咬出
    被告，要調出全部監聽譯文上的藥角來咬伊，當天製作警詢
    筆錄快到晚上12點，晚上想想不對，第二天早上伊要改口供
    ，警察不讓我改，8 月6 日偵訊時沒有將此事告訴檢察官，
    因為警察說這樣對伊比較有利，說伊本件也有卡到販賣，不
    這樣講，伊會被收押禁見，除此之外，警察並沒有用其他強
    暴、脅迫或其他不正方式製作筆錄（見原審訴字卷第25頁背
    面至第26頁）等語。然證人黃博敏於原審審理時證稱：高翰
    元確實有坦承向被告購買甲基安非他命，製作筆錄前有和高
    翰元做一些溝通和磨合，主要是針對通訊監察的內容、製作
    筆錄的重點及毒品危害防制條例第17條承認減輕其刑的規定
    ，伊不可能跟高翰元講說你不指證何人，就要辦你怎樣，因
    為我們是就手上的證據作清查，沒有必要一定要高翰元指證
    何人，也沒有和高翰元有利益交換，沒有表示高翰元如果指
    證，可以交保，也沒有告訴高翰元如果沒有咬被告會被收押
    禁見，當時高翰元的精神狀況良好（見原審訴字卷第98頁背
    面至第99頁背面）等語。準此，證人高翰元嗣於原審改稱：
    未向被告購買甲基安非他命等語，是否可採，已非無疑。
  (二)又0000000000號、0000000000號行動電話門號，分係由被告
    、證人高翰元所持用之事實，業據被告、證人高翰元自陳在
    卷（詳警卷（一）第2 頁倒數第3 行以下，原審訴字卷第76
    頁倒數第10行以下）。另被告於98年5 月23日18時37分29秒
    ，以所持用之0000000000號行動電話與證人高翰元所持用之
    0000000000號行動電話聯繫，通話內容為：「你在哪裡？（
    高翰元）」、「一樣阿！（被告）」、「如果不像上次一樣
    拿一的話，你的價錢怎樣？（高翰元）」、「你要讓我打阿
    ！你來再講，我再跟你講就好（被告）」、「好、好（高翰
    元）」。而證人高翰元先於98年6 月16日凌晨0 時54分38秒
    ，傳送簡訊至被告所持用之上開電話，內容為：「我今天還
    沒有拿到工作。  」；復於同日凌晨1 點0 分39秒，撥打上
    開電話與被告聯絡，通話內容為：「你真的都不打嗎？（高
    翰元）」、「招數我看太多了，這樣我都不回的，沒氣，沒
    氣我就不回了（被告）」、「你叫我拿過去那邊，害我要怎
    麼做工？（高翰元）」、「明天啦！（被告）」、「現在不
    行嗎？（高翰元）」、「現在沒有了吧！明天啦！（被告）
    」、「好（高翰元）」；再於同日凌晨1 點25分41秒，傳送
    簡訊至被告上開行動電話，簡訊內容為：「麻煩你看能不能
    現在，因我不能讓下面工人，要材料，而我這沒有，那就是
    去別工廠調貨。這樣子我一定跑。你也知我現況。謝謝。」
    等語，有通訊監察書及譯文在卷可參（見98年度偵字第2422
    1 號卷第33頁至第34頁；原審訴字卷第54頁至第57頁）。證
    人高翰元雖否認上開通訊監察譯文之內容和販賣毒品有關，
    並於原審審理時證稱：「如果不像上次一樣拿一的話，你的
    價錢怎樣？」，「一」代表十萬，價錢是指我欠被告的錢要
    如何算。至於98年1 月16日之通訊監察譯文之內容是有人要
    做工，要拿油漆。「這樣子我一定跑」是何意，我忘記了。
    「別工廠調貨」調油漆的意思。伊出監後，從事油漆工作2
    、3 個月了，因為被告拿油漆比較便宜，所以向他調貨（見
    原審訴字卷第76頁背面第78頁背面）等語。然若證人高翰元
    係欲向被告調取油漆，並討論欠款如何計算，當可明示為之
    ，又何須使用密語，故證人高翰元所述已難採信。惟證人高
    翰元所述縱不可採信，仍須有相當證據足資證明被告曾於98
    年5 月23日、98年6 月16日販賣甲基安非他命各1 兩予證人
    高翰元。但觀之前開通訊監察譯文內容，其中98年5 月23日
    18時37分29秒之通訊內容部分，被告在電話中並未與證人高
    翰元達成合意，反而要求見面再談，而被告與證人高翰元嗣
    後是否見面，是否談及毒品交易之事，並完成毒品交易，均
    乏積極證據證明，無法因此認定被告曾於98年5 月23日在高
    雄市小港區○○○○街195 號住處，販賣甲基安非他命1 兩
    予證人高翰元。至98年6 月16日凌晨0時54 分38秒起之通訊
    內容部分，被告在電話中亦未明確與證人高翰元達成任何合
    意，甚且要求證人高翰元明日再說。且最後證人高翰元係以
    傳簡訊予被告，被告並未作任何回應，實無證據證明被告曾
    與證人高翰元達成毒品交易之合意，並交付毒品。至證人高
    翰元雖於另案審理時陳稱：曾於98年6 月16日15時許，在高
    雄縣鳳山市○○○路交付甲基安非他命予董恆仁，並收取現
    金2,000 元（詳原審訴字卷第102 頁背面）等語。然在無證
    據證明該毒品係由被告先販賣予證人高翰元，再由證人高翰
    元轉賣予董恆仁下，尚難對被告為不利之認定。從而，被告
    縱曾販賣甲基安非他命予證人高翰元，但並無證據證明係在
    98年5 月23日、98年6 月16日販賣。
  (三)綜上所述，被告所辯上情，尚堪採信。此外，復查無其他確
    切之證據足證被告有公訴人所指之上開犯行，依上開判例之
    意旨，應認不能證明被告犯罪，則原審所為被告此部分無罪
    之諭知，尚無不當。公訴人上訴意旨，仍執：雖證人高翰元
    並未具體指出係於98年5 月23日、98年6 月16日向被告購買
    甲基安非他命，然衡諸一般人對所經歷之事的記憶會隨著時
    間經過而逐漸模糊，證人高翰元於警詢及偵查時未能就購買
    毒品時間、數量等細節作詳細一致陳述，亦屬合理，但其已
    指出自98年5 月間起向被告購買毒品之次數達5 、6 次，又
    參諸被告所使用之行動電話門號0000000000號與證人高翰元
    所持用之0000000000行動電話門號通聯資料，其中與購買毒
    品之內容有關者，有98年5 月23日18時37分許、同年6 月16
    日1 時許、同年7 月4 日晚上、同年7 月8 日晚上至同年7
    月9 日、同年7 月12日，可知被告有以電話連絡購買毒品之
    次數亦才5 次，足見證人高翰元所述98年5 月間起向被告購
    買毒品5 、6 次，其購買時間自包括起訴書所載之98年5 月
    23日及98年6 月16日等詞，指摘原審此部分判決不當，經核
    難認有理由，應予駁回。
據上論斷，應依刑事訴訟法第368條、第369 條第1 項前段、第
364 條、第299 條第1 項前段，毒品危害防制條例第4 條第2 項
（修正前）、第19條第1 項，刑法第2 條第1 項、第47條第1 項
，判決如主文。
本案經檢察官蔡國禎到庭執行職務。
中    華    民    國  100     年    6     月    9     日
                  刑事第七庭    審判長法  官  莊飛宗
                                      法  官  蔡廣昇
                                      法  官  謝宏宗
以上正本證明與原本無異。
本件有罪部分，如不服本判決應於收受本判決後10日內向本院提
出上訴書狀，其未敘述上訴理由者，並得於提起上訴後10日內向
本院補提理由書狀（均須按他造當事人之人數附繕本）「切勿逕
送上級法院」。
本件無罪部分，檢察官如不服本判決應於收受本判決後10日內向
本院提出上訴書狀，其未敘述上訴理由者，並得於提起上訴後10
日內向本院補提理由書狀（均須按他造當事人之人數附繕本）「
切勿逕送上級法院」。
中    華    民    國   100    年    6     月    10    日
                                      書記官  蘇恒仁
附錄本件判決論罪科刑法條：
修正前毒品危害防制條例第4條第2項
製造、運輸、販賣第二級毒品者，處無期徒刑或7 年以上有期徒
刑，得併科新臺幣7 百萬元以下罰金。